【裁判字號】    98,易,2266
【裁判日期】    981110
【裁判案由】    侵占
【裁判全文】
臺灣臺中地方法院刑事判決              98年度易字第2266號
公  訴  人  臺灣臺中地方法院檢察署檢察官
被      告  甲○○
上列被告因侵占案件，經檢察官提起公訴（98年度偵續字第190號）
，本院判決如下：
    主    文
甲○○犯侵占罪，處拘役伍拾玖日，如易科罰金，以新臺幣壹仟
元折算壹日。
    犯罪事實
一、甲○○與丙○○原為男女朋友，丙○○於民國96年10月初某
    日，在臺中市○區○○街115之3號，將其所有車牌號碼ILR-
    813號重型機車連同鑰匙借給甲○○，之後渠2人於97年10月
    6日分手，並約定甲○○應於97年10月23日17時許搬離上開
    住所並交還鑰匙等物。詎甲○○竟意圖為自己不法之所有，
    不僅未依約交還該機車鑰匙及機車，且將該機車及機車鑰匙
    以不明方式處分，而易持有為所有，該將機車及機車鑰匙予
    以侵占入己。嗣因丙○○於97年10月25日某時許發現甲○○
    未交還機車鑰匙，即於同日中午某時起連續撥打5通電話要
    求甲○○交還該機車及機車鑰匙，甲○○先以沒時間為由掛
    斷電話，繼而要丙○○自己去找機車，最後一通電話則謊稱
    ：機車停在你住處騎樓下，鑰匙放在信箱裡面云云，丙○○
    即於當日下午，依甲○○所述前往臺中市○區○○街115之3
    號騎樓及附近遍尋不著機車，另在上址住處信箱亦未發現鑰
    匙，乃報警處理，因而查獲上情。
二、案經丙○○訴由臺中市警察局第二分局報告臺灣臺中地方法
    院檢察署檢察官偵查起訴。
    理    由
壹、按被告以外之人於審判外之言詞或書面陳述，除法律有規定
    者外，不得作為證據。被告以外之人於審判外之陳述，雖不
    符前4條之規定，而經當事人於審判程序同意作為證據，法
    院審酌該言詞陳述或書面陳述作成時之情況，認為適當者，
    亦得為證據；當事人、代理人或辯護人於法院調查證據時，
    知有第159條第1項不得為證據之情形，而未於言詞辯論終結
    前聲明異議者，視為有前項之同意，刑事訴訟法第159條第1
    項、第159條之5分別定有明文。又當事人、代理人或辯護人
    於調查證據時，知有刑事訴訟法第159條第1項不得為證據之
    情形，卻表示「對於證據調查無異議」、「沒有意見」等意
    思，而未於言詞辯論終結前聲明異議者，應視為已有將該等
    傳聞證據採為證據之同意（參見最高法院94年度臺上字第
    2976號判決意旨）。本件被告甲○○於準備程序中，對下列
    所引用證據之證據能力均表示無意見，復於審判期日就本院
    提示之證據於言詞辯論終結前，均未就所調查之證據主張有
    刑事訴訟法第159條不得為證據之情形，本院審酌該等證據
    作成時，亦無不適當之處，是參考上開最高法院判決要旨，
    應視為已有將該等傳聞之證據採為證據之同意，是除上開說
    明外，本案經調查之證據均有證據能力。
貳、實體方面
一、本件訊據被告矢口否認涉有何侵占犯行，辯稱：伊於97 年
    10月23日16時許，騎乘車牌號碼ILR-813號重型機車，將告
    訴人丙○○之住處鑰匙拿到臺中市○○路○段之臺灣大哥大
    公司門市，交給她的朋友之後，就將機車騎回臺中市○區○
    ○街115之3號的騎樓停放，機車鑰匙就放進信箱裡，伊交還
    機車之後，並沒有再打電話通知告訴人，伊不知道為何告訴
    人事後會找不到機車云云。經查：
（一）被告與告訴人原為男女朋友，告訴人於96年10月初某日，
      在臺中市○區○○街115之3號，將其所有車牌號碼ILR-
      813號重型機車連同鑰匙借給被告使用等情，迭據告訴人
      於警偵及本院審理時證述綦詳（見警卷第4-5頁、97年度
      偵字第27153號卷6-7頁、第98年度偵續字第190號卷第15-
      16頁、本院卷第56-58頁），且經核前後所述大致均相符
      ，而被告亦不否認上述時地，向告訴人借用該機車及機車
      鑰匙，並且使用至97年10月23日止一情屬實，且有該機車
      之行車執照影本1紙、車籍查詢─基本資料詳細畫面1紙附
      卷可佐（見警卷第9、10頁），堪信告訴人所指上開時地
      ，被告向告訴人借用上開機車及機車鑰匙之後，該機車及
      機車鑰匙均由被告佔有使用一情無誤。
（二）嗣因被告與告訴人於97年10月6日分手，並約定被告應於9
      7年10月23日17時許搬離上開住所並交還鑰匙等物，惟被
      告並未依約交還該機車鑰匙及機車，告訴人遂於97年10月
      25日中午某時，起連續撥打5通電話要求被告交還該機車
      及機車鑰匙，被告先以沒時間為由掛斷電話，繼而要告訴
      人自己去找機車，最後一通電話則稱：機車停在你住處騎
      樓下，鑰匙放在信箱裡面云云，告訴人於當日下午，依被
      告所述至臺中市○區○○街115之3號騎樓及附近遍尋不著
      機車，另在住處信箱亦未發現鑰匙等情，亦據告訴人指訴
      甚詳（詳見上開卷頁），而被告亦不否認並未將該機車及
      機車鑰匙交給告訴人親收或所委託之人收取之事實，且告
      訴人因遍尋不著該機車及機車鑰匙因而報警一情，亦有台
      中市警察局第二分局永興派出所陳報單影本及受理各類案
      件紀錄表影本各1紙在卷可按。足證告訴人所指訴被告並
      未歸還該機車及機車鑰匙一情非虛。
（三）被告雖以上揭情詞置辯，然查：
  １、依被告於偵訊中之供述，渠之所以並未於97年10月23日歸
      還住處鑰匙時，一併將前揭機車鑰匙歸還，是因為臺中市
      ○○路○段的臺灣大哥大門市附近不好停車，伊騎乘機車
      前往該處歸還告訴人住處鑰匙後，於當日17時前，就將機
      車騎回告訴人之住處樓下騎樓停放，並將鑰匙投入信箱云
      云，惟被告若業已於97年10月23日16時至17時間，將告訴
      人之機車騎回臺中市○區○○街115之3號騎樓停放並將鑰
      匙投入信箱，當可以電話通知告訴人使其得以即時拿到鑰
      匙並取回機車。但被告並未通知告訴人，且於97年10月25
      日中午，告訴人連續打5通電話要求歸還機車及鑰匙時，
      第1通被告回說沒時間，第2通、第3通掛電話，第4通要告
      訴人自己去住處騎樓找機車，第5通告訴人追問鑰匙下落
      時才說鑰匙放在信箱裡。其行徑實與業已歸還他人物品之
      人應有之表現不同，而難遽予採信其說詞。
  ２、按刑法所謂之「侵占」，乃指易持有為所有之取得行為。
     行為人對於他人之物本來只具持有之關係，但竟占為己有
     ，以物之所有人自居，享受物之所有權之內容，或加以處
     分、出賣、贈與、轉讓、消費，或加以使用收益、出借、
     交換、加工等。故行為人只要在客觀上明確顯示其不法之
     取得意圖，即可該當侵占行為，而成立本罪。查本案經檢
     察官於98年2月11日，至臺中市○○區○○路210號6樓之
     29號、臺中市○區○○街115-3號樓下搜索、勘驗之結果，
     均未發現前揭機車或機車之鑰匙，有搜索筆錄、勘驗筆錄
     及照片可稽（見97年度偵字第27153號卷第27-28、30-37頁
     ）；而前揭物品原在被告之管理支配之下，且被告迄未能
     提出證據方法供查證其確有將該機車及機車鑰匙置放其所
     供述之處所，或該機車及機車鑰匙因置放該處而失竊，致
     無法歸還告訴人之事實。參以被告於告訴人電話催告之後
     ，雖告以業將機車停放在告訴人住處騎樓並將鑰匙投入信
     箱，但告訴人遍尋不著，而被告得悉後始終置之不理，從
     未表示要賠償告訴人之損失，更足證其前揭說詞並非事實
     ，是其顯無歸還之意，故本件被告於因借用而持有告訴人
     所有機車之狀態中，擅自以不明方法將該機車及機車鑰匙
     予以處分，而拒不交出該機車及機車鑰匙，在客觀上已明
     確展露其不法之取得意圖，自該當於刑法侵占罪之構成要
     件。
（四）綜上所述，被告空言否認侵占，並辯稱已依約交還機車及
      機車鑰匙云云不足採信。本案事證明確，被告上揭侵占犯
      行，已堪認定。
二、論罪科刑
（一）核被告所為，係犯刑法第335條第1項之侵占罪。
（二）爰審酌被告與告訴人分手後，將其持有之上開機車及機車
      鑰匙據為己有，侵害告訴人之財產權，及侵占物品價值不
      高，惡性輕微，暨犯後否認犯行，且迄未能與告訴人和解
      等一切情狀，量處如主文所示之刑，併諭知易科罰金之折
      算標準。
據上論斷，應依刑事訴訟法第299條第1項前段，刑法第335條第1
項、第41條第1項前段，刑法施行法第1條之1第1項、第2項前段
，判決如主文。
本案經檢察官乙○○到庭執行職務。
中    華    民    國    98    年    11    月    10    日
                  刑事第十庭  審判長法  官  施慶鴻
                                    法  官  簡婉倫
                                    法  官  莊秋燕
以上正本證明與原本無異。
如不服本判決應於收受判決後10日內向本院提出上訴書狀，並應
敘述具體理由；其未敘述上訴理由者，應於上訴期間屆滿後20日
內向本院補提理由書（均須按他造當事人之人數附繕本）「切勿
逕送上級法院」。
                                    書記官  楊賀傑
中    華    民    國    98    年    11    月    10    日
附錄論罪科刑法條
刑法第335條第1項：
意圖為自己或第三人不法之所有，而侵占自己持有他人之物者，
處 5 年以下有期徒刑、拘役或科或併科 1 千元以下罰金。


司法院資訊處製作；財團法人民間司法改革基金會備份。
